臺灣臺中地方法院刑事判決　　　　　　　　　　　　　九十年度交易字第三五九號
　　公　訴　人　臺灣台中地方法院檢察署檢察官
　　被　　　告　乙○○
右列被告因業務過失傷害案件，經檢察官提起公訴（九十年度偵字第七九五五號），
本院判決如左：
    主  文
乙○○從事業務之人，因業務上之過失傷害人，致重傷，處有期徒刑柒月。
    事  實
一、乙○○係從事駕駛拼裝車撿拾廢棄物變賣維生，為以駕駛為其附隨業務之人，明
    知並無汽機車駕照，仍於民國九十年一月二日九時四十分許，駕駛拼裝車，沿台
    中縣大甲鎮○○路由東往西方向行駛，行經與該路二一一號前時，欲左轉至貫昌
    公司內收集廢棄物時，原應注意左轉彎時，應先顯示車輛前後之左邊方向燈，或
    由駕駛人表示左臂平伸，手掌向下之手勢，且應注意其後方有無來車，而不得貿
    然左轉，而依當時情形亦無不能注意之情事，適甲○○騎乘車號ＨＦＣ─四六七
    號重型機車，亦沿興安路在黃車之後行駛，於行至上開地點時，因黃車速度不快
    且佔據路旁車道，故自左側超越黃車，而乙○○因未注意打左轉方向燈或比手勢
    ，亦未注意後方有甲○○之機車欲超車，即貿然左轉，並未讓直行之彭桂裕所駕
    機車先行，致其左前車頭碰撞甲○○之機車右側中央，導致甲○○人車倒地，並
    因而受有右腳至膝壓碎傷合併創傷性截肢、右側遠端橈骨骨折之重傷害。乙○○
    於肇事後，託路人報案，自己則留於現場，於犯罪偵查機關未發覺前，向到場處
    理之警員丙○○承認肇事，自首而接受裁判。
二、案經甲○○委由劉惠利律師告訴，及台中縣警察局大甲分局報請臺灣台中地方法
    院檢察署檢察官偵查起訴。
    理  由
一、訊據被告乙○○固坦承無照駕車，並以駕駛上開拼裝車撿拾廢棄物販賣為業，於
    上開時地駕車不慎與告訴人甲○○之機車發生碰撞，並因而致告訴人受有截肢之
    重傷害等事實不諱，惟另辯稱：伊當時有打左轉方向燈，是因告訴人當時騎車太
    快才造成如此結果云云。經查被告上開犯行，亦據告訴人甲○○指訴綦詳，核與
    證人即當時尾隨在告訴人車後騎車之告訴人之妻柳金鳳所證相符，復有道路交通
    事故調查報告表一件、現場及車損照片七幀、驗傷診斷書一紙、道路交通事故談
    話紀錄表一件、道路交通事故處理紀錄登記簿一件等附卷可稽，再查，汽車行車
    左轉彎時，應先顯示車輛後方左邊方向燈，或由駕駛人表示左臂平伸，手掌向下
    之手勢，道路交通安全規則第九十一條第二款定有明文，本件被告並未依上開規
    定顯示左轉方向燈或比手勢，亦據柳金鳳證明屬實，且若被告有依規定顯示方向
    燈或比手勢，告訴人應不致於會自其左側超車，而該處並非交岔路口，一般人亦
    未料及被告會突然左轉，是被告未依上開規定左轉，且於左轉前亦未注意其後方
    有無來車，而讓直行之告訴人甲○○之機車先行，其有過失應堪認定，況本件經
    送請台灣省台中縣區車輛行車事故鑑定委員會鑑定及台灣省汽車肇事覆議鑑定委
    員會覆議結果，亦持相同看法，覆議意見認「乙○○無照駕駛無牌照四輪拼裝車
    左轉時未讓左側之直行車先行，為肇事原因」，亦有鑑定意見書及覆議函可稽，
    益證被告之行為有過失，被告所辯自無可採。且其過失與告訴人之傷害間，亦有
    相當因果關係，是被告犯行洵堪認定。
二、被告乙○○係從事駕駛拼裝車撿拾廢棄物變賣維生，為以駕駛為其附隨業務之人
    ，其因駕車肇事致告訴人甲○○受有右腳至膝壓碎傷合併創傷性截肢、右側遠端
    橈骨骨折之重傷害。核其所為，係犯有刑法第二百八十四條第二項之業務過失致
    人重傷罪，又被告無照駕駛致人受傷，應依道路交通管理處罰條例第八十六條第
    一項之規定加重其刑。又被告於肇事後託人報警，並留於現場，於犯罪偵查機關
    未發覺前，向到場處理之警員丙○○承認肇事，自首而接受裁判。業據被告陳明
    並經警員丙○○到庭證述屬實，為對於未發覺之罪自首而接受裁判，應依法減輕
    其刑。爰審酌被告之過失程度、所生之危害、肇事後之態度及被告尚未與被害人
    達成民事和解賠償等一切情狀，判處如主文所示之刑，以資懲儆。
三、依刑事訴訟法第二百九十九條第一項前段，刑法第二百八十四條第二項後段、第
    六十二條前段，道路交通管理處罰條例第八十六條第一項，罰金罰鍰提高標準條
    例第一條前段，判決如主文。
中      華      民      國      九十一      年      五      月    十    日
                                   臺灣臺中地方法院交通法庭
                                        法  官   王  靜  秋
右正本證明與原本無異。
如不服本判決，應於送達後十日內向本院提出上訴狀（須附繕本），上訴於台灣高等
法院台中分院。
                        書記官
中      華      民      國      九十一      年      五      月    十    日
附錄論罪科刑法條
刑法第二百八十四條第二項
    從事業務之人，因業務上之過失傷害人者，處一年以下有期徒刑、拘役或一千元
  以下罰金，致重傷者，處三年以下有期徒刑、拘役或二千元以下罰金。
